【裁判字號】    99,附民緝,8
【裁判日期】    990611
【裁判案由】    背信等
【裁判全文】
臺灣高雄地方法院刑事附帶民事訴訟判決
原      告  乙○○
被      告  甲○○
上列被告因本院99年度自緝字第7 號業務侵占等案件，經原告提
起附帶民事訴訟，請求損害賠償，本院於民國99年5 月28日言詞
辯論終結，判決如下：
    主      文
被告應給付原告新臺幣貳佰玖拾萬元，及自民國九十九年五月二
十八日起至清償日止，按週年利率百分之五計算之利息。
    事實及理由
一、按訴狀送達後，原告不得將原訴變更或追加他訴，但擴張或
    減縮應受判決事項之聲明者，不在此限，民事訴訟法第255
    條第1項第3款定有明文。本件原告起訴時，聲明：（一）被
    告甲○○與孫安財應連帶給付新臺幣（下同）500萬元及自
    起訴狀繕本送達之翌日起至清償日止，按週年利率5%計算之
    利息。（二）願供擔保請求宣告假執行。嗣於民國99年5月
    28 日言詞辯論期日減縮如主文所示，因屬減縮應受判決事
    項之聲明，依上開之規定，自應准許之。
二、原告主張：緣孫安財、蔡秀琴夫婦於86年5 月27日共同將蔡
    秀琴所有坐落高雄縣岡山鎮○○○段243 之87號、243 之92
    號土地及岡山鎮○○○○段建號159 號建物（下稱系爭房地
    ），以總價950 萬元賣予乙○○，因系爭房地前經孫安財、
    蔡秀琴設定最高限額抵押權600 萬元向高雄區中小企業銀行
    借款500 萬元，雙方約定買賣價金支付方式，除簽約時交付
    定金150 萬元外，餘款800 萬元之給付方式為：(一)買方應於
    86年6 月10日以前代賣方清償賣方向高雄區中小企業銀行借
    款之500 萬元。(二)買方應於86年6 月1 日及同年7 月1 日各
    付100 萬元。(三)尾款100 萬元，買方應於賣方移轉系爭房地
    之所有權予買方後一次付清。又被告甲○○除受買賣雙方委
    託辦理系爭房地之移轉登記外，並受買方即乙○○之託，負
    責代乙○○向高雄區中小企業銀行清償孫安財、蔡秀琴上開
    500 萬元債務並辦理塗銷抵押權登記等事務，係從事業務之
    人，詎於86年6 月10日以前某日，乙○○將500 萬元交予被
    告，被告竟意圖為自己不法所有，未將上開500 萬元持向高
    雄區中小企業銀行清償，而變易為所有之意思，擅自挪用上
    開500 萬元，並將其中210 萬元貸予孫安財，其中260 萬元
    貸予黃敏生，嗣後孫安財已返還原告210 萬元等語。爰依民
    法第184 條第1 項之侵權行為法律關係，請求被告賠償原告
    所受損害。並聲明：被告應給付原告290 萬元，及自99年5
    月28日起至清償日止，按週年利率5 ％計算之利息。
二、被告則以：對於原告請求之金額及利息均沒意見，惟目前無
    力償還等語置辯，並聲明：原告之訴駁回。
三、按附帶民事訴訟之判決，應以刑事訴訟判決所認定之事實為
    據，刑事訴訟法第500條前段定有明文。原告主張：其於86
    年5 月27日向孫安財、蔡秀琴夫妻購買係爭房地，約定總價
    金為950萬元，因係爭房地前經孫安財、蔡秀琴設定最高限
    額抵押權600萬元向高雄區中小企業銀行借款500萬元，雙方
    乃就上述買賣價金約定付款方式，除簽約時交付定金150 萬
    元外，餘款800 萬元之給付方式為：(一)買方應於86年6 月10
    日以前代賣方清償賣方向高雄區中小企業銀行借款之500 萬
    元。(二)買方應於86年6 月1 日及同年7 月1 日各付100 萬元
    。(三)尾款100 萬元，買方應於賣方移轉系爭房地之所有權予
    買方後一次付清，又被告除受雙方委託辦理係爭房地之移轉
    登記外，並受乙○○之託，負責代乙○○向高雄區中小企業
    銀行清償孫安財、蔡秀琴上開500 萬元債務及辦理塗銷抵押
    權登記等事務，係從事業務之人，詎於86年6 月10日以前某
    日，乙○○將500 萬元交予被告，被告竟意圖為自己不法所
    有，未將上開交付500 萬元持向高雄區中小企業銀行清償孫
    安財、蔡秀琴之債務，而變易為所有之意思，擅自挪用上開
    500 萬元，並將其中210 萬元貸予孫安財，其中260 萬元貸
    予黃敏生等節，業經本院以99年度自緝字第7 號刑事判決，
    認被告犯業務侵占罪事證明確，判處被告有期徒刑1 年2 月
    在案，堪認原告此部分之主張為真實。
四、按因故意或過失不法侵害他人權利者，負損害賠償責任，民
    法第184 條第1 項前段定有明文。本件被告上開業務侵占犯
    行致原告受有500 萬元之損害，已如前述，又原告自承：孫
    安財業已返還上開被告貸予之210 萬元等語，復有原告與孫
    安財簽立之和解書在卷供核（見本院87年度自字666 號卷第
    131 頁）。從而，原告本於侵權行為法律關係，請求被告賠
    償290 萬元（計算式：500 萬元－210 萬元＝290 萬元），
    及自99年5 月28日起至清償日止，按週年利率5 ％計算之利
    息，為有理由，應予准許。
據上論結，本件原告之訴，為有理由，依刑事訴訟法第502 條第
2項，判決如主文。
中    華    民    國    99    年    6    月    11    日
                  刑事第七庭  法  官  洪培睿
以上正本證明與原本無異。
本判決非對於刑事訴訟之判決有上訴時不得上訴。如不服本判決
應於收受本判決後10日內向本院提出上訴書狀，並應敘述具體理
由，如未敘述上訴理由者，應於上訴期間屆滿後20 日 內補提理
由書狀於本院（均須按他造當事人之人數附繕本）「切勿逕送上
級法院」。
中    華    民    國    99    年    6     月    11    日
                              書記官  秦富潔

司法院資訊處製作；財團法人民間司法改革基金會備份。
